臺灣橋頭地方法院民事裁定
108年度消債清字第47號
聲請人即債  林宜蓁  
務人                  
代  理  人  張書瑋  法扶律師
上列當事人因消費者債務清理事件聲請清算，本院裁定如下：
    主  文
聲請人林宜蓁自民國一百零八年十一月二十九日下午四時起開始
清算程序。
命司法事務官進行本件清算程序。
    理  由
一、聲請意旨略以：聲請人即債務人林宜蓁前向金融機構辦理信
    用貸款、信用卡契約等，致積欠無擔保債務計新臺幣（下同
    ）2,032,162元，因無法清償債務，乃於民國108年3月間向
    本院聲請前置調解，惟因無法負擔債權人所提還款方案，而
    於108年4月18日調解不成立，因聲請人有不能清償債務或有
    不能清償之虞，復未經法院裁定開始更生程序或宣告破產，
    爰依法聲請准予裁定清算等語。
二、按「債務人不能清償債務或有不能清償之虞者，得依本條例
    所定更生或清算程序，清理其債務。」消費者債務清理條例
    （下稱消債條例）第3條定有明文。衡以消費者與金融機構
    間債之關係之發生，係依契約自由原則及相互間之信賴為基
    礎，此為社會經濟活動得以維繫及發展之重要支柱，債務人
    經濟窘迫，固不應任其自生自滅，債權人一方之利益，仍不
    能因之摒棄不顧。是債務人於協商程序中，自應本於個人實
    際財產及收支狀況，依最大誠信原則，商討解決方案。如終
    究不能成立協商，於聲請更生或清算時，法院審酌上開條文
    所謂「不能清償或有不能清償之虞」，自宜綜衡債務人全部
    收支、信用及財產狀況，評估是否因負擔債務，而不能維持
    最基本之生活條件；所陳報之各項花費，是否確屬必要性之
    支出；如曾有協商方案，其條件是否已無法兼顧個人生活之
    基本需求等情，為其判斷之準據。
三、經查：
  ㈠聲請人前向各金融機構辦理信用貸款、信用卡契約等，致現
    積欠無擔保債務至少2,032,162元（含資產管理公司債務700
    ,745元），前即已因無法清償債務，而於108年3月間向本院
    聲請前置調解，因無法負擔債權人所提還款方案而於108年4
    月18日調解不成立等情，此有債權人清冊、財團法人金融聯
    合徵信中心前置協商專用債權人清冊、信用報告、調解筆錄
    等件在卷可稽【見本院108年度司消債調字第61號卷（下稱
    消債調卷）第3頁、第5至8頁、第39至41頁】，堪信為真實
    。
  ㈡聲請人患有惡性淋巴瘤，現無業，皆在家照顧重度身障之子
    ，由女兒負擔必要生活費用，而其名下僅中國人壽保險解約
    金67,962元，另107年度申報所得僅178元，現未投保勞工保
    險投保等情，此有財產及收入狀況書明書、勞工保險被保險
    人投保資料表、綜合所得稅各類所得資料清單及財產資料歸
    屬清單、無收入切結書、診斷證明書、中國人壽保險股份有
    限公司108年7月18日中壽保規字第1080002442號函等件附卷
    可證（見消債調卷第2頁、第9至12頁、第16頁、本院卷第8
    至9頁）。則查無聲請人有其他收入來源，佐以聲請人107年
    度所得甚低，且未投保勞保，則聲請人陳稱未有所得皆倚靠
    女兒負擔每月個人必要支出，尚非不可採信。
  ㈢至聲請人主張每月支出扶養費等情，惟聲請人未有任何收入
    ，其他子女扶養費悉由女兒負擔，故此部分扶養費不予列計
    ；另聲請人個人日常生活必要費用部分，審酌聲請人負債之
    現況，基於社會經濟活動之互賴及誠信，該日常生活所需費
    用，自應節制開支，不得有超越一般人最低生活標準之享受
    ，否則反失衡平，本院依消債條例第64條之2第1項，參酌10
    8年度高雄市最低生活費標準13,099元之1.2倍為15,719元，
    則聲請人每月最低生活費除有特殊情形並有證據證明者外，
    自宜以此為度，始得認係必要支出。聲請人自陳每月必要支
    出為15,719元，與上開標準相同，應屬可採。
  ㈣綜上所述，以聲請人現既無工作收入，無法負擔每月個人必
    要生活費用15,719元，亦無法清償目前扣除保險解約金後之
    負債總額1,964,200元，堪認聲請人確有不能清償債務或有
    不能清償之虞之情事。從而，聲請人主張已不能清償債務，
    聲請本院准予清算，依所舉事證及本院調查結果，即無不合
    。
四、末按「法院開始清算程序之裁定，應載明其年、月、日、時
    ，並即時發生效力。」、「法院裁定開始更生或清算程序後
    ，得命司法事務官進行更生或清算程序，必要時得選任律師
    、會計師或其他適當之自然人或法人一人為監督人或管理人
    。」，消費者債務清理條例第83條第1項、第16條第1項分別
    定有明文。本件聲請人其目前收入及財產狀況，不能履行債
    務，未償之債務亦屬不能清償，有如上述。從而，聲請人聲
    請清算，洵屬有據，應予准許，爰命司法事務官進行本件清
    算程序。
五、依消費者債務清理條例第11條第1項、第83條第1項、第16條
    第1項，裁定如主文。
中　　華　　民　　國　 108　　年　　11　　月　　29　　日
              　　民事庭　法　官　李姝蒓
以上正本係照原本作成。
本裁定已於108年11月29日下午4 時公告。
本裁定不得抗告。
中　　華　　民　　國　 108　　年　　11　　月　　29　　日
  　                      書記官　郭南宏